【裁判字號】    99,交聲,195
【裁判日期】    990628
【裁判案由】    違反道路交通管理處罰條例聲明異議
【裁判全文】
臺灣苗栗地方法院交通事件裁定         99年度交聲字第195號
原處分機關  交通部公路總局新竹區監理所苗栗監理站
異  議  人
即受處分人  甲○○
上列異議人即受處分人因違反道路交通管理處罰條例案件，對於
交通部公路總局新竹區監理所苗栗監理站於民國99年4 月15日所
為之竹監苗字第裁54-UHE900269號處分（原舉發案號：航警交字
第UHE900269 號），聲明異議，本院裁定如下：
    主  文
異議駁回。
    理  由
一、原處分意旨略以：異議人即受處分人甲○○於民國99年2 月
    12日14時40分許，駕駛車牌號碼1886-KY 號自用小客貨車在
    桃園國際機場航勤南路華航修護場前處，為內政部警政署航
    空警察局警員逕行舉發「在設有禁止停車標線之處所停車」
    違規；嗣異議人於舉發單所載應到案時間內到案表示不服舉
    發，經原處分機關函請舉發單位調查結果，仍認異議人有上
    開違規行為，乃依道路交通管理處罰條例第56條第1 項第4
    款暨違反道路交通管理事件統一裁罰基準及處理細則第41條
    第4 項規定，於99年4 月15日裁處異議人罰鍰新臺幣（下同
    ）900 元，原處分並無不法等語。
二、異議意旨略以：依國家賠償法第3 條，公有公共設施因設置
    或管理有欠缺，致人民身體或財產受損害，國家應負賠償責
    任；依行政程序法第1 條，為使行政行為遵循公正公開與民
    主程序，確保依法行政原則，確保人民權益，提高行政效能
    ，增進人民對行政信賴；行政機關就該管行政程序，應於當
    事人有利不利一律主意；依行政罰法第19條，違反行政法上
    義務其情節輕微，認為不處罰，得免於處罰，施以糾正或勸
    導；機場捷運工程安全設置不當，已影響人民生活相當一段
    時日，交通流量、道路寬度、準否時段都未標示明瞭化，異
    議人暫時停車，只為返鄉前領取相當金額，卻換來紅單1 張
    ，而關稅局前晚間違規營業白牌車卻生生不息，行政機關之
    選擇性行政行為是否不當，相同事件不同處理方式，為此向
    法院聲明異議，請求撤銷原處分等語。
三、按汽車駕駛人停車時，在設有禁止停車標誌、標線之處所停
    車者，處新臺幣600 元以上1,200 元以下罰鍰，道路交通管
    理處罰條例第56條第1 項第4 款定有明文。次按在設有禁止
    停車標誌、標線之處所不得停車，道路交通安全規則第112
    條第1 項第4 款規定甚明。又標線，依其型態分類，其中「
    線條」，係以實線或虛線標繪於路面或緣石上，用以管制交
    通者，而「黃實線」設於路側者，用以禁止停車；再禁止停
    車線，用以指示禁止停車路段，以劃設於道路緣石正面及頂
    面為原則，無緣石之道路得標繪於路面上，距路面邊緣以30
    公分為度；本標線為黃實線，線寬除設於緣石正面者以緣石
    高度為準外，其餘皆為10公分；本標線禁止時間為每日上午
    7 時至晚間8 時，如有延長或縮短之必要時，應以標誌及附
    牌標示之，道路交通標誌標線號誌設置規則第149 條第1 項
    第1 款第4 目、第168 條第1 項、第2 項及第4 項均有規定
    。
四、經查：
(一)、異議人所有車牌號碼1886-KY 號自用小客車，於上揭時、地
    為警舉發「在設有禁止停車標線之處所停車」違規乙節，有
    原舉發單位即航空警察局航警交字第UHE900269 號舉發違反
    道路交通管理事件通知單、裁決書、送達證書各1 份在卷足
    憑，是異議人確有在設有禁止停車標線之處所停車之違規事
    實。
(二)、異議人雖以前詞置辯，然按關於標誌、標線、號誌之設置、
    養護及號誌之運轉，係由主管機關依其管轄辦理之，而所稱
    主管機關，則指公路主管機關、市區道路主管機關及警察機
    關，此為道路交通標誌標線號誌設置規則第4 條第1 項、第
    5 條分別定有明文。故應由主管之政府機關考量當地之交通
    狀況、人車通行之方便及安全性等一切情形之後，依其職權
    為綜合判斷，是其本有依法裁量之餘地，原則上洵非法院所
    得介入，更非汽車駕駛人主觀上認為不合理即可任意違反現
    有之交通標誌，自不待言。觀諸卷附之採證照片及異議人提
    供之現場照片（見本院卷第11頁），清晰可見異議人遭取締
    違規停車之上開路段道路緣石確有標繪黃實線。而徵諸道路
    交通標誌標線號誌設置規則第149 條第1 項第1 款第4 目「
    黃實線設於路側者，用以禁止停車」之意旨，該處係屬不可
    停車之地點，且以黃線繪製方式，亦可判斷為道路交通主管
    機關所繪製異議人在設有禁止停車標線之處所即不得停車。
    再者，為提供車輛駕駛人及行人有關道路路況之指示、警告
    、禁制等資訊，以便利行旅及促進交通安全，道路交通管理
    處罰條例第4 條第2 項授權行政機關，對於標線之標示方式
    、設置基準及設置地點等事項制定規則，以執行道路交通管
    理、維護交通秩序、確保交通安全等工作。是主管機關本於
    其行政裁量之職權範圍內，考量當地交通狀況、交通順場與
    安全之維護、路面寬廣、車流量大小、停車秩序等因素，認
    違規地點應繪製黃色實線最為適當，用路人自應予以尊重。
    異議人既領有合格駕駛執照，對於黃色實線標線所示意義即
    應熟知並確實遵守，縱對劃設黃線之正當性有所質疑，亦應
    循正常管道向相關單位反映、陳情，尚不得依自己主觀認定
    於交通無妨礙後即自行決定不予遵守。異議人為其自身停車
    之便利性，罔顧停車地點係設有禁止停車標線之處所，仍將
    車輛貿然停放於該處，實已嚴重妨礙交通之順暢與安全。
(三)、復按「禁止停車標誌，用以告示不得停放車輛。但臨時停車
    不受限制。設於禁停路段。已設有禁止停車標線者，得免設
    之。本標誌僅用標準型一種，並需加設附牌。附牌為白底黑
    字及黑色細邊，上半部說明禁停時間，下半部說明禁停範圍
    或以箭頭指示禁停路段。設於起點者，箭頭向左；設於終點
    者，箭頭向右」；「禁停路段過長者，中間得增設一面，箭
    頭為雙向」，道路交通標誌標線號誌設置規則第78條第1 項
    前段、第2 項分別定有明文。查本件異議人遭舉發違規之地
    點除地面劃有黃線標線外，另設置有0-24小時禁止停車之禁
    制標誌暨附牌（見本院卷第13頁之採證照片），用以曉示用
    路人本路段之黃線標線之禁止時間由每日上午7 時至晚間8
    時延長至0 時至24時，已符合前開道路交通標誌標線號誌設
    置規則第168 條第4 項之規定，駕駛人自得清楚知悉本劃設
    有黃線標線之路段係為24小時禁止停車之路段，並應確實遵
    守上開不得停車之禁制規定，以確保人車通行之安全，在非
    緊急避難情況下，不能以任何原因恣意枉顧交通標誌、標線
    、號誌，否則交通秩序必然無法維繫，人車安全將無以確保
    。是異議人以機場捷運工程安全設置不當，已影響人民生活
    相當一段時日，交通流量、道路寬度、準否時段都未標示明
    瞭化等語置辯，顯係卸責之詞，尚非可採。
(四)、異議人雖又辯稱關稅局前晚間違規營業白牌車卻生生不息，
    行政機關之選擇性行政行為不當，相同事件不同處理方式云
    云，縱然為真，惟基於不法者不得主張平等權之原則，同一
    地點之其他車輛是否經舉發及拖吊，自應由值勤員警另行依
    法處理，要與異議人違規之事實無涉，異議人尚不得執此作
    為其不罰之理由。從而，異議人有於上述時、地在設有禁止
    停車標線之處所停車之行為，且經合法舉發一事堪予認定，
    應依法論科。
五、綜上所述，本件異議人既有前揭在設有禁止停車標線之處所
    停車之違規行為，原處分機關依道路交通管理處罰條例第56
    條第1 項第4 款之規定及違反道路交通管理事件統一裁罰基
    準表，裁處異議人罰鍰900 元，核無違法或不當之情事，聲
    明異議意旨仍執前詞，任意指摘原處分，並無理由，應予駁
    回。
六、據上論斷，應依道路交通管理處罰條例第87條第2 項，道路
    交通案件處理辦法第19條，裁定如主文。
中    華    民    國    99    年    6     月    28    日
                  交通法庭  法  官  周靜妮
以上正本證明與原本無異。
如不服本裁定應於送達後5 日內向本院提出抗告狀。
                            書記官  巫  穎
中    華    民    國    99    年    6     月    28    日

司法院資訊處製作；財團法人民間司法改革基金會備份。
